【裁判字號】    95,訴,397
【裁判日期】    950602
【裁判案由】    侵權行為損害賠償
【裁判全文】
臺灣臺北地方法院民事判決               95年度訴字第397號
原      告  甲○○
被      告  吉象旅行社股份有限公司
法定代理人  丙○○
被      告  丙○○
被      告  乙○○
上列當事人間請求侵權行為損害賠償事件，本院於中華民國95年
05月18日言詞辯論終結，判決如下：
    主     文
被告乙○○應給付原告新台幣參萬元，及自民國九十五年一月十
七日起至清償日止，按週年利率百分之五計算之利息。
本判決第一項得假執行，但被告乙○○以新台幣參萬元為原告預
供擔保，得免為假執行。
原告其餘之訴及其餘假執行之聲請，均駁回。
訴訟費用由被告乙○○負擔十分之一，餘由原告負擔。
    事實及理由
一、原告主張：
  １、原告為原證一所示攝影著作「黃嘴角鴞」（下稱系爭攝影
      著作）之創作人，為著作權人，依法享有該著作之重製權
      、姓名表示權及公開傳輸權。
  ２、被告吉象旅行社股份有限公司（下稱被告吉象旅行社）於
      heep：//www.traveltaiwan.com/c/cdb3.htm 網址之「鵂
      鶹、黃嘴角鴞」網頁中使用系爭攝影著作共二圖次，未經
      原告之授權或同意，亦未載明著作權人為原告，致侵害原
      告之重製權。
  ３、被告乙○○於刑事偵查中自承系爭「黃嘴角鴞」圖係重製
      自臺灣省特有生物研究保育中心出版之「保育類野生動物
      圖鑑」一書第115 頁之「黃嘴角鴞」圖像，惟原告僅提供
      系爭攝影著作予臺灣省特有生物研究保育中心編製「保育
      類野生動物圖鑑」一書，該書於每一圖像邊均登載著作人
      姓名，因此，被告乙○○於重製「保育類野生動物圖鑑」
      書內之系爭攝影著作，已知著作權人為原告，其未於重製
      物上表示原告姓名，已侵害原告之姓名表示權。
  ４、被告乙○○未經原告之授權或同意，擅自重製原告享有著
      作財產權之系爭攝影著作外，亦未取得原告之授權或同意
      ，故意上網公開傳輸，該網頁得任由不特定人搜尋點閱之
      公開傳輸行為，同時侵害原告專有之公開傳輸權。
  ５、被告吉象旅行社為營業性質之組織，且系爭網站張貼被告
      吉象旅行社之推薦休閒行程價目表，顯見被告乙○○及被
      告吉象旅行社於其「旅台資訊中心」網站（下稱系爭網站
      ）以生態畫面「黃嘴角鴞」吸引顧客上網觀賞，進而參加
      該公司之旅遊行程，促使該公司之業務，是應屬於商業行
      為，且系爭網頁、推薦休閒行程價目表、旅遊服務等均呈
      現被告吉象旅行社之名稱、字樣，顯示被告吉象旅行社與
      乙○○為本案之共犯。
  ６、爰依著作權法第85條第1項、第88條第1項、第3項及民法
      第184條之規定，請求下列賠償之數額：
      侵害重製權部分，請求賠償新台幣（下同）30萬元。
      侵害姓名表示權部分，請求賠償10萬元。
      侵害公開傳輸權部分，請求賠償10萬元。
      另依著作權法第89條規定，請求被告應以16號字型將本件
      民事判決主文、事實，登載在聯合報全國版（包括A、B版
      ）第1版下半頁1天等語。
  ７、聲明：（一）被告應給付50萬元，及自起訴狀繕本送達翌
      日起至清償日止，按年息百分之五計算之利息。（二）被
      告應負擔費用以16號字型將本件民事判決主文、事實登載
      在聯合報全國版（包括A、B版）之第1版下半頁1天。（三
      ）第（一）項聲明，原告願供擔保請准宣告假執行。
二、被告吉象旅行社股份有限公司及丙○○則以：
  １、就原告指控被告吉象旅行社、丙○○及乙○○共同侵害其
      著作權一事，刑事部分，被告吉象旅行社股份有限公司（
      及代表人丙○○）已獲臺灣臺北地方法院檢察署檢察官94
      年度偵字第13993號及94年度偵字第19491號不起訴處分確
      定，確認被告吉象旅行社及丙○○未侵害原告著作權。
  ２、依據導遊人員管理規則第二條之規定，為能執行導遊業務
      ，必須與旅行社合作，因此被告乙○○方商請被告吉象旅
      行社於其架設之系爭網站上提供信用卡刷卡、旅客旅遊責
      任險等服務，之後慢慢加入套裝旅遊行程之刊登，以供外
      國觀光客選擇，而被告吉象旅行社就於系爭網站上刊登之
      旅行行程，並未給付任何費用予被告乙○○。
  ３、原告主張使用系爭攝影著作之系爭網站，係被告乙○○自
      行架設，被告吉象旅行社未出資，亦非被告乙○○之雇主
      ，就被告乙○○架設網站之行為是否侵害他人著作權一事
      ，並無監督之責，亦不知悉被告於系爭網站使用系爭攝影
      圖片一事，被告吉象旅行社僅於系爭網站上免費刊登公司
      旅行資訊，被告乙○○亦可符合法令規定，各蒙其利，被
      告吉象旅行社未因系爭攝影著作獲有任何利益。
  ４、被告吉象旅行社僅於系爭網站首頁「旅遊服務」部分，刊
      登被告吉象旅行社推薦之休閒行程及提供相關旅遊服務，
      而系爭攝影圖片係張貼首頁「導遊文章」部分，被告乙○
      ○將系爭攝影圖片用以介紹臺灣原生特種鳥類，與被告吉
      象旅行社推薦之旅遊行程毫無關係，何況被告吉象旅行社
      推薦之行程中從未提及黃嘴角鴞，亦未將系爭圖片使用在
      推薦行程之網頁中，被告吉象旅行社自未侵害原告之著作
      權等語，資為抗辯。
  ５、並聲明：（一）原告之訴駁回。（二）願供擔保請准宣告
      免為假執行。
三、被告乙○○則以：
  １、就原告指控被告乙○○侵害其著作權一事，刑事部分，被
      告乙○○已獲臺灣臺北地方法院檢察署檢察官94年度偵字
      第13993號及94年度偵字第19491號不起訴處分確定，確認
      被告乙○○未侵害原告著作權。
  ２、因行政院農業委員會特有生物研究保育中心（下稱特生中
      心）網站上（網址www.tesri.gov.tw/species.asp）貼有
      系爭攝影圖片，於民國90年至91年間特生中心網站上載有
      「生態圖片歡迎下載」等文，而系爭攝影圖片於該期間在
      特生中心網站上亦未載明出處，因此被告乙○○於90年10
      月間，將系爭圖片下載，使用於其架設之「旅台資訊中心
      」網站，而非原告所指重製特生中心出版之「保育類野生
      動物圖鑑」。
  ３、原告於刑事偵查中，就系爭圖片表示因為報名參加特生中
      心甄選圖片，特生中心經其同意引用該圖片在特生中心網
      站及「保育類野生動物圖鑑」，且原告亦自承未限制特生
      中心對於系爭圖片之使用範圍及用途。
  ４、被告乙○○係領有交通部觀光局導遊執照之合法導遊，為
      推廣臺灣旅遊，主動架設導遊網站「旅台資訊中心」，為
      外國觀光客提供中文、英語、法語等免費臺灣旅遊資訊，
      以增加臺灣導遊就業機會，因此被告乙○○在特生中心網
      站上看到歡迎下載且未註有出處之系爭圖片，便將系爭圖
      片使用於系爭網站上，用以介紹臺灣之原生特種鳥類。
  ５、被告乙○○係因導遊人員管理規則之規定，且當時觀光局
      要求須將旅行社名稱放在網頁醒目處，始能接受遊客請託
      從事旅遊服務，因此商請被告吉象旅行社提供相關服務，
      而被告吉象旅行社並未給付廣告費用予被告乙○○，且系
      爭網站主要內容係介紹臺灣之美、推廣臺灣旅遊為主，是
      不得僅以系爭網站上載有被告吉象旅行社提供之旅遊服務
      ，即將被告架設之系爭網站歸類為營利網站，又被告乙○
      ○為維持網站之正常運作，花費許多金錢、勞力，並無獲
      取利益。
  ６、系爭圖片僅佔系爭網站不到4,000分之1，系爭圖片僅用於
      介紹臺灣原生特種鳥類黃嘴角鴞，未用於其他網頁或營利
      之用，被告乙○○未經由系爭圖片獲取任何利益，因此，
      原告要求被告將民事判決主文及事實，刊登在聯合報之請
      求實不合理，又原告請求損害賠償之計算方式不明確。
  ７、被告乙○○於90年間自特生中心網站上，將未載明出處，
      且其上寫有「生態圖片歡迎下載」之系爭圖片，用於為推
      廣臺灣旅遊，介紹臺灣之美之非營利網站上，應符合著作
      權法第52條之規定，被告乙○○未侵害原告之重製權、姓
      名表示權及公開傳輸權等語，資為抗辯。
  ８、並聲明：（一）原告之訴駁回。（二）願供擔保請准宣告
      免為假執行。
四、系爭攝影圖片係由原告創作，並享有著作權，而被告乙○○
    於其架設之「旅台資訊中心」網站上，未經原告之授權或同
    意，使用系爭攝影圖片，且該網站之部分網頁中有被告吉象
    旅行社之名稱、聯絡電話、推薦休閒行程目錄及價目表等資
    訊，又原告曾對被告乙○○、吉象旅行社及丙○○提起違反
    著作權法之告訴，經臺灣臺北地方法院檢察署檢察官以94年
    度偵字第13993號、94年度偵字第19491號為不起訴處分，經
    原告提起再議後，臺灣高等法院檢察署駁回再議之聲請，該
    不起訴處分已確定等事實，業據原告提出系爭攝影圖片（見
    本院卷第12頁）、「旅台資訊中心」網站「鵂鶹，黃嘴角鴞
    」網頁（見本院卷第14頁至第16頁）、「推薦休閒行程」網
    頁（見本院卷第21頁至第22頁、第62頁至第71頁）、「旅遊
    服務」網頁（見本院卷第51頁）、臺灣臺北地方法院檢察署
    檢察官不起訴處分書（見本院卷第8 頁至第11頁）等為證，
    復為兩造所不爭執，自堪信為真實。
五、本件兩造之爭執事項為：
  １、被告乙○○有無侵害原告之著作權？
  ２、被告吉象旅行社及丙○○有無侵害原告之著作權？
  ３、是否屬於合理使用之範圍？
  ４、如非屬合理使用，則應負之賠償責任為何？
六、經查：
  １、被告乙○○有無侵害原告之著作權？
    (1)按完成屬於文學、科學、藝術或其他學術範圍之創作者，
      即享有著作權法所定之著作權，包括著作人格權及著作財
      產權，本件系爭「黃嘴角鴞」攝影圖片係由原告完成，為
      兩造所不爭執，則原告就該攝影著作即享有著作權法所定
      之著作人格權及著作財產權。
    (2)關於著作人格權之侵害：
      按著作人於著作之原件或其重製物上或於著作公開發表
        時，有表示其本名、別名或不具名之權利，著作權法第
        16 條第1項前段定有明文，此即著作人之姓名表示權，
        屬著作人格權之內容。被告乙○○確在其架設之「旅台
        資訊中心」網站中「鵂鶹，黃嘴角鴞」一文，未經原告
        之授權或同意，張貼系爭攝影圖片，已如前述，且系爭
        圖片下方僅載有「黃嘴角鴞」之說明文字，並未表示著
        作人即原告之姓名，有該網頁可參（見本院卷第14頁）
        ，故原告認為：被告已侵害原告之姓名表示權。
      被告乙○○辯稱其係於90年至91年間，自特生中心之前
        揭網站，下載系爭圖片，且系爭圖片於該期間在特生中
        心網站上未載明出處，並非如原告所稱係自登載有原告
        姓名之「保育類野生動物圖鑑」一書重製系爭圖片等情
        。此部份未經原告否認之，雖被告乙○○未於系爭圖片
        下方僅載有「黃嘴角鴞」之說明文字，並未表示著作人
        即原告之姓名屬實，但被告乙○○於系爭網站同一文章
        張貼另一攝影圖片時，於該圖片下方有表示著作人之姓
        名，有該網頁可參，足認被告乙○○對於引用他人著作
        時，如有足以查悉之相關資料，會表示著作人之姓名，
        ，而本件情節是被告乙○○係自特生中心之網站下載系
        爭圖片，且當時該網站未載原告之姓名，所以被告乙○
        ○未能探知著作人之姓名，而因出處網站未載原告之姓
        名，以致未表示原告姓名；則其未表示原告姓名之行為
        ，應無過失侵害原告依首揭法條享有之姓名表示權，是
        原告所稱仍認無足採信。
    (3)又按重製指以印刷、複印、錄音、錄影、攝影、筆錄或其
      他方法直接、間接、永久或暫時之重複製作，而著作人除
      有特別規定者外，專有重製其著作之權利，著作權法第3
      條第1項第5款、第22條第1 項分別定有明文。被告乙○○
      自承係自特生中心之網站下載系爭圖片，且稱當時不知著
      作人為原告等語，足認被告乙○○下載系爭圖片時，並未
      獲得原告之授權或同意，是其擅自以電腦複製之方式，下
      載特生中心經合法授權刊登之系爭圖片，並張貼於系爭網
      站之行為，已侵害前開法律規定原告所有之重製權。至於
      被告乙○○稱特生中心之網站上有「生態圖片歡迎下載」
      等字樣，且原告曾於刑事偵查中稱未限制特生中心使用系
      爭圖片之範圍及方式，是其自特生中心下載系爭圖片之行
      為，雖未得原告之同意或授權，仍未侵害原告之著作權云
      云，惟查：
      被告乙○○提出特生中心於90年至91年間之網頁，其上
        雖確有「生態圖片歡迎下載」等文字，然被告乙○○亦
        自承該網頁係特生中心網站之首頁，又觀諸特生中心提
        供90年至91年之網頁資料，該網站僅在首頁載有「生態
        圖片歡迎下載」之文字，而系爭攝影圖片係張貼在「選
        選看」之相關網頁，該等張貼系爭攝影圖片之網頁中，
        均無「歡迎下載」之文字，此有特生中心94年9 月27日
        農特秘字第0943504130號函可稽（見臺灣臺北地方法院
        檢察署94年度13993 號偵查卷宗第78頁至第81頁），是
        特生中心網站張貼系爭圖片時，並未在同一網頁上註明
        系爭圖片歡迎下載之文字，則自不得僅以特生中心網站
        首頁有「生態圖片歡迎下載」等字樣，即認該網站內所
        有圖片均得供任何人任意下載，是認被告乙○○所辯難
        謂可採。
      經本院函詢結果，特生中心函稱於84年間為編輯「保育
        類野生動物圖鑑」，而公開徵選生態圖片，且對於作品
        經採用者給付1,500元至2,000元之報酬，而原告拍攝之
        系爭圖片經採用，並獲得稿酬1,500 元，此有特生中心
        95年5月12日農特解字第0953502053 號函在卷可參（見
        本院卷第111頁至第119頁），因特生中心對於經採用者
        所給付報酬之數額僅1,500元至2,000元，且其徵稿之目
        的係為編印前開圖鑑，是認特生中心給付之報酬，應非
        自著作人受讓著作財產權所給付之對價，而僅屬在編輯
        前開圖鑑或約定範圍內使用著作，對著作人給付之報酬
        ，換言之，特生中心縱於「保育類野生動物圖鑑」或網
        站上使用經甄選採用之攝影著作，亦僅屬經著作人授權
        之使用，特生中心非因給付上開報酬，而必然成為該著
        作之著作財產權人，因此，原告雖於檢察官偵查中稱因
        報名參加特生中心之甄選，其同意特生中心在「保育類
        野生動物圖鑑」及網站上引用系爭攝影著作，並未限制
        該中心使用之範圍及用途等語（見前揭偵查卷宗第55頁
        ），其意應係指在編印上開圖鑑之相關目的範圍內，未
        限制特生中心使用系爭圖片之範圍及用途，非指已將系
        爭圖片之著作財產權讓與特生中心，而被告乙○○既未
        經原告授權或同意，自特生中心網站重製系爭著作，即
        屬侵害原告對於系爭著作之重製權，至被告乙○○所稱
        因原告未限制特生中心使用系爭圖片之範圍及用途，是
        其自特生中心網站下載系爭圖片，即未侵害原告之重製
        權云云，即無可採。
    (4)再按公開傳輸係指以有線電、無線電之網路或其他通訊方
      法，藉聲音或影像向公眾提供或傳達著作內容，包括使公
      眾得於其各自選定之時間或地點，以上述方法接受著作內
      容，而著作人除有特別規定者外，專有公開傳輸其著作之
      權利，著作權法第3條第1項第10款、第26條之1第1項分別
      定有明文。被告乙○○未經原告之授權或同意，自特生中
      心網站重製系爭圖片，並張貼至其架設之「旅台資訊中心
      」網站中之「鵂鶹，黃嘴角鴞」文章網頁，僅供他人於閱
      覽該網頁時，得併同觀覽系爭攝影圖片，並未將系爭圖片
      傳送予他人，自未該當前揭公開傳輸之定義，是被告乙○
      ○之上開行為，並未侵害原告之公開傳輸權，至原告主張
      系爭網頁得任由不特定人搜尋點閱之公開傳輸行為，侵害
      其專有之公開傳輸權等詞，當無可取。
  ２、被告吉象旅行社及丙○○有無侵害原告之著作權？
    (1)按共同侵權行為，須共同行為人皆已具備侵權行為之要件
      始能成立，最高法院22年上字第3437號著有判例可資參照
      ，本件原告主張被告吉象旅行社、丙○○與乙○○共同侵
      害其著作權，即應審究被告吉象旅行社及丙○○是否亦具
      備侵害原告著作權之要件，判斷其等是否應與被告乙○○
      負共同侵權行為之責任。
    (2)本件原告主張「旅台資訊中心」網站未經其授權或同意，
      擅自使用系爭攝影著作，侵害其著作權，且系爭網站確有
      被告吉象旅行社之名稱及聯絡方式等語，有相關網頁可參
      （見本院卷第21頁、第51頁），而被告吉象旅行社及丙○
      ○辯稱係應被告乙○○之請求，始在系爭網站上提供旅行
      行程、信用卡刷卡等服務，並未出資架設系爭網站，亦非
      被告乙○○之雇主，不知被告乙○○在網站上使用系爭圖
      片等語，經查：
      按導遊人員應經交通部觀光局或其委託之有關機關測驗
        及訓練合格，取得結訓證書，並受旅行業僱用或受政府
        機關、團體為舉辦國際性活動而接待國際觀光旅客之臨
        時招請，請領執業證後，始得執行導遊業務，93年2 月
        17日修正公佈前導遊人員管理規則第2 條訂有明文，且
        被告乙○○自承係於90年至91年間架設系爭網站，當時
        依據前揭規定，導遊人員必須受旅行業僱用，始得執行
        導遊業務，因此，被告吉象旅行社及丙○○稱被告乙○
        ○係為符合相關法令之規定，始商請被告吉象旅行社在
        系爭網站上刊登旅遊資訊等語，尚非無據。
      又系爭網站之名稱為「旅台資訊中心」，僅在該網站關
        於「旅遊服務」、「設計屬於您的臺灣行程」等網頁下
        方，始有被告吉象旅行社之名稱及聯絡方式等資訊（見
        本院卷第51頁及第60頁），衡情，若系爭網站係由被告
        吉象旅行社或丙○○指示被告乙○○架設，以招攬被告
        吉象旅行社之業務，則應在系爭網站之首頁或各網頁之
        明顯處，均顯示被告吉象旅行社之名稱及聯絡方式，又
        被告丙○○於刑事偵查中亦稱被告吉象旅行社僅在系爭
        網站掛名，該網站中僅旅遊服務與該公司相關，且未支
        付任何費用予被告乙○○等語，有詢問筆錄可參（見上
        開偵查卷宗第53頁），足見系爭網站應非由被告吉象旅
        行社或丙○○指示被告乙○○架設，是被告吉象旅行社
        及丙○○所稱未僱用被告乙○○，對於被告乙○○架設
        系爭網站之行為，並無監督之責等語，應屬可信。
      次以，系爭網站係於「導遊文章」網頁中「鵂鶹，黃嘴
        角鴞」一文引用系爭攝影圖片，而被告吉象旅行社之名
        稱、聯絡方式及旅遊行程，僅刊登在該網站「旅遊服務
        」之相關網頁中，已如前述，且被告吉象旅行社推薦之
        旅遊行程均未提及黃嘴角鴞，有相關網頁可稽（見本院
        卷第60頁至第71頁），是認被告吉象旅行社及丙○○所
        稱系爭圖片與該公司推薦之旅遊行程並無關連，亦不知
        被告乙○○在系爭網站上使用系爭圖片等情，應足採信
        。
    (3)綜上，被告乙○○架設系爭網站時，導遊人員管理規則確
      規定導遊人員須受旅行業僱用，始得執行導遊業務，然自
      系爭網站之名稱及被告吉象旅行社名稱在相關網頁顯示之
      位置等情觀之，足認被告吉象旅行社及丙○○應僅為符合
      前揭規定之形式要件，而在系爭網站上提供旅遊相關服務
      ，惟實質上並非被告乙○○之雇主，是對於被告乙○○架
      設系爭網站即無監督之責，且系爭網站僅於「導遊文章」
      網頁中「鵂鶹，黃嘴角鴞」一文使用系爭圖片，非使用於
      被告吉象旅行社推薦行程之相關網頁中，亦與該旅行社推
      薦之行程無涉，此外，原告並未就被告吉象旅行社或丙○
      ○確與被告乙○○有共同在系爭網站使用系爭圖片之行為
      ，或對於系爭網站使用系爭圖片有故意或過失等節舉證，
      即不得僅以被告吉象旅行社於系爭網站中提供旅遊資訊等
      情，遽認被告吉象旅行社及丙○○侵害原告之著作權，揆
      諸前揭判例意旨，被告吉象旅行社及丙○○自無與被告乙
      ○○成立共同侵權行為之可能，是原告前揭主張應無足採
      。
  ３、是否屬於合理使用之範圍？
    (1)按合理使用係指著作權以外之人，對於著作權人依法享有
      之專有權利，縱使未經著作權人同意或授權，仍得在合理
      之範圍內，以合理之方法，自由、無償加以使用之主張，
      亦即著作權人對於利用人之行為提出著作權訴訟後，利用
      人得據以主張其利用行為，係對於著作權之合理使用，藉
      此免除其構成侵害著作權責任之訴訟上防禦方法，著作權
      法第44條以下即規定合理使用之不同類型，符合該等規定
      者，即屬於著作之合理使用，不構成著作財產權之侵害，
      而參諸著作權法之相關規定，足認合理使用應符合三個要
      件，即利用著作須基於著作權法規定之特定目的、利用著
      作時應明示出處及利用著作非供以營利。本件被告乙○○
      辯稱其於系爭網站使用系爭攝影著作之行為，係屬於著作
      權法第52條規定合理適用之範圍，不構成對於原告著作權
      之侵害等情，所辯是否可採，自應審酌有無該當上述三個
      要件而定。
    (2)經查，系爭網站除提供旅遊資訊外，尚有介紹臺灣生態、
      節慶等文章內容，而使用系爭著作之「鵂鶹，黃嘴角鴞」
      一文，亦係介紹臺灣特種鳥類，該網站並提供中文、英語
      、法語等免費臺灣旅遊資訊，以推廣臺灣旅遊及增加臺灣
      導遊人員之工作機會，有相關網頁（見本院卷第14頁、第
      91頁）及被告乙○○所著「導遊網站」文章（見本院卷第
      105 頁）供參，是被告乙○○所稱系爭網站之主要目的係
      為介紹臺灣之美、推廣臺灣旅遊，應屬著作權法第52條所
      稱之正當目的等語非無可採。
    (3)惟按依著作權法第52條利用他人著作者，應明示其出處，
      著作權法第64條第1 項定有明文。而被告乙○○於系爭網
      站使用系爭攝影著作時，僅於該圖片下方記載「黃嘴角鴞
      」之說明文字，並未註明著作人即原告之姓名，亦未載明
      係自特生中心之網站下載，有該網頁可稽（見本院卷第14
      頁），未符合上開應明示出處之規定，揆諸首揭說明，應
      認被告乙○○之前開行為，無足構成著作之合理使用，是
      被告乙○○所辯當無可採。
  ４、如非屬合理使用，則應負之賠償責任為何？
    (1)按因故意或過失不法侵害他人之著作財產權或製版權者，
      負損害賠償責任；如被害人不易證明其實際損害額，得求
      法院依侵害情節，在10,000元以上1,000,000元以下酌定
      賠償額，如損害行為屬故意且情節重大者，賠償額得增至
      新臺幣5,000,000元，著作權法第88條第1項前段及第3項
      分別定有明文。本件被告乙○○未經原告之授權或同意，
      擅自自特生中心之網站，下載系爭攝影著作，並於系爭網
      站上重複製作，已侵害原告之重製權，原告自得依據上開
      規定，請求被告乙○○負損害賠償責任，爰審酌特生中心
      網站首頁確有「生態圖片歡迎下載」之文字，雖無法以此
      阻卻被告乙○○侵害原告重製權之認定，業如前述，惟應
      足認定被告乙○○非故意侵害原告之著作財產權，另考量
      原告於84年間授權特生中心使用系爭攝影著作，所得之報
      酬為1,500元，有特生中心函件在卷可稽（見本院卷第111
      頁），而被告乙○○係於90年至91年間，未經原告同意或
      授權使用系爭圖片，然被告乙○○係於介紹臺灣生態之文
      章中使用系爭圖片，文章內容並教導讀者如何處理受傷之
      保育類野鳥等知識，有助於公眾養成正確之生態知識，是
      認其使用系爭圖片之目的應係使讀者得以認識黃嘴角鴞，
      並未貶損系爭攝影著作，且被告乙○○僅於系爭網站中使
      用系爭著作1次等情；然著作係著作人之辛勞成果，自應
      受保護，以及原告主張其目前授權他人使用其著作之金額
      為25,000元，並提出YAHOO！奇摩搜尋顯示系爭攝影著作
      之網頁（見本院卷第13頁）等，被告乙○○既侵害原告之
      著作財產權，縱其使用目的係在於介紹臺灣生態，亦不得
      免除賠償之責任等情，本院認被告乙○○應賠償原告
      30,000元，原告逾此數額之請求，為無理由，應予駁回。
    (2)末按被害人得請求侵害人負擔費用，將判決書內容全部或
      一部登載新聞紙、雜誌，為著作權法第89條所明定，此係
      被害人得請求之權利。被告乙○○侵害原告之著作權，已
      如前述，原告自得請求被告乙○○負擔費用，於指定之報
      紙上刊登判決書之內容，惟查，被告乙○○侵害原告著作
      權之程度非鉅，應無將判決書全部登載於新聞紙之必要，
      且原告未具體指出被告乙○○應將判決書中登載於新聞紙
      之具體理由，且本件情節僅為被告乙○○疏於考量及查證
      ，誤解歡迎下載而有過失，其情節並非嚴重，也無損於原
      告之著作人格權，因而原告請求將本判決併予登載於報紙
      上，應屬無理由。
七、綜上所述，被告乙○○於其架設之「旅台資訊中心」網站上
    ，未經原告之同意或授權，使用系爭攝影著作，且未標示原
    告之姓名等行為，已侵害原告之著作財產權中重製權，應負
    損害賠償責任，而被告吉象旅行社及丙○○僅係因被告乙○
    ○之商請，於系爭網站上提供旅遊行程及信用卡刷卡等服務
    ，對於被告乙○○架設系爭網站並無監督之責，且被告乙○
    ○於網站上使用系爭攝影著作，與被告吉象旅行社推薦之行
    程無涉，是難謂被告吉象旅行社及丙○○有侵害原告著作權
    之行為，自無須與被告乙○○負連帶賠償責任；再者，本院
    審酌被告乙○○侵害原告著作權之程度、情節等，認被告乙
    ○○侵害原告之著作財產權，應賠償原告30,000元。從而，
    原告請求被告乙○○給付30,000元，及自起訴狀繕本送達翌
    日即95年1月17日起至清償日止，按年息百分之5計算之利息
    ，為有理由，應予准許，原告其餘請求為無理由，應予駁回
    。
八、本件原告請求被告乙○○給付30,000元部分，依法應職權宣
    告假執行，而被告乙○○陳明願供擔保請准宣告免為假執行
    ，核無不合，爰酌定相當之擔保金額准許之，至於原告其餘
    請求被告給付損害賠償之部分，既經駁回，假執行之聲請失
    所附麗，應併予駁回。
九、本件事證已臻明確，兩造其餘陳述及攻擊防禦方法，對於判
    決之結果不生影響，爰毋庸一一論述，併此敘明。
十、訴訟費用負擔之依據：民事訴訟法第79條。
中    華    民    國    95    年     6     月    2    日
                  民事第五庭    法  官  陳心弘
以上正本係照原本作成
如對本判決上訴，須於判決送達後20日內向本院提出上訴狀
中    華    民    國    95    年     6    月     2    日
                                書記官  許博為


司法院資訊處製作；財團法人民間司法改革基金會備份。
